【裁判字號】    99,司家聲,331
【裁判日期】    990512
【裁判案由】    核定遺產管理人報酬
【裁判全文】
臺灣高雄地方法院民事裁定           99年度司家聲字第331號
聲  請  人  林復華律師即被繼承人甲○○之遺產管理人
上聲請人聲請核定遺產管理人報酬事件，本院裁定如下：
    主  文
聲請人任被繼承人甲○○（男，民國○○○年○月○日生，身分
證統一編號：Ｚ000000000號，民國九十七年五月十九
日死亡）之遺產管理人之報酬核定為新臺幣拾萬元。
程序費用新臺幣壹仟元由被繼承人甲○○之遺產負擔。
    理  由
一、聲請意旨略以：聲請人前經鈞院98年度司財管字第80號民事
    裁定選任為被繼承人之遺產管理人，並依法聲請公示催告。
    。嗣向台南地方法院聲請核發支付命令、申請被繼承人之財
    產歸屬資料清單、本件相關之土地謄本、通知立大公司提供
    股票持有證明書及辦理遺產管理人登記、通知崗山稅務分局
    提供房屋現值核計表、出庭應訊臺灣台南地方法院98年度重
    訴字第119 號案件、鈞院98年度司家催字第313 號公示催告
    裁定刊登新聞紙、強制執行通知、通知債權人鑫達資產管理
    股份有限公司、新利資產管理股份有限公司、臺灣中小企業
    銀行、復華證券金融股份有限公司、環華證券金融股份有限
    公司、安泰證券金融股份有限公司、路竹鄉農會、岡山稽徵
    所、立大公司、高雄銀行、交通銀行等申報債權、編製遺產
    清冊等管理遺產行為，又聲請人為管理本件遺產事宜已陸續
    代墊新臺幣（下同）4,063 元。查被繼承人之遺產有土地19
    筆、房屋2 筆、投資296,446 股（立大公司）核計金額為49
    ,909,807元，而其被繼承人之負債截至聲請日止計67,262,6
    97元。另查，鈞院97年度司執字第21569 號強制執行事件之
    特拍應買其範圍為土地13筆（不點交），並不包含被繼承人
    所遺其他7 筆土地暨其上雞舍（未保存登記），即上開雞舍
    未認定為被繼承人之遺產，此與被繼承人之國稅局財產歸屬
    資料清單內所列房屋資料不符，抑鈞院勘測之面積與房屋稅
    籍資料有間，此部分為第三人立大公司、債權人新利資產公
    司之片面陳報，稱為立大公司所有而設置於被繼承人甲○○
    為代表人之尖山牧場內，使用權源為無償使用，分別於66年
    7 月3 日、85年11月30日、97年8 月5 日陸續建造，俱非無
    疑。況被繼承人甲○○於97年5 月19日已亡故，須待進一步
    審慎處理，與其餘遺產之6 筆土地及投資296,446 股股份之
    管理處分，皆係聲請人有待執行之職務。而本件公示催告期
    限固應於99年9 月1 日屆滿，惟為利於參與分配，且為日後
    依法申報遺產稅及清償債權所須，有酌定本件遺產管理報酬
    之必要，為此，狀請鈞院酌定本件遺產管理人報酬（含代墊
    費用）等語。
二、按「遺產管理人，得請求報酬，其數額由親屬會議按其勞力
    及其與被繼承人之關係酌定之。」、「依本法之規定應開親
    屬會議時，由當事人、法定代理人或其他利害關係人召集之
    。」、「親屬會議不能召開或召開有困難時，依法應經親屬
    會議處理之事項，由有召集權人聲請法院處理之。」，民法
    第1183條、第1129條、第1132條第2 項前段分別定有明文。
三、經查：
  (一)本件被繼承人死亡後，其繼承人均已拋棄繼承權，且未經親
    屬會議選定遺產管理人，經本院選任聲請人為被繼承人之遺
    產管理人乙節，有聲請人提出之本院98年度司財管字第80號
    民事裁定暨確定證明書為證，堪信為真實。準此，聲請人顯
    難召開親屬會議酌定其管理遺產之報酬，是其本於利害關係
    人之地位，聲請本院酌定報酬，洵屬有據。
  (二)聲請人主張之前揭事實，除上述民事裁定外代墊費用收據、
    新生報分類廣告費收據、被繼承人之遺產清冊、財政部高雄
    市國稅局財產歸屬資料清單、95年度及96年度綜合所得稅各
    類所得資料清單、全國贈與資料清單、本院民事執行處98年
    10月23日雄院高97司執齊字第21569 號通知、本院民事執行
    處99年4 月16日雄院高97司執齊字第21569 號通知、臺灣臺
    南地方法院98年度重訴字第119 號民事判決等件為證，堪信
    為真實。本院審酌：被繼承人之遺產有土地19筆、房屋2 筆
    及投資立大公司296,446 股，總計現值為67,262,697元，有
    被繼承人之遺產清冊1 份附卷可參，其債權人有新利資產管
    理股份有限公司、立大農畜興業股份有限公司、安泰證券金
    融股份有限公司、復華證券金融股份有限公司、環華證券金
    融股份有限公司等，鑫達資產管理股份有限公司、臺灣中小
    企業銀行、路竹鄉農會、岡山稽徵所、立大公司、高雄銀行
    、交通銀行等，足見其遺產法律關係非屬單純；又聲請人業
    已公示催告、登報、查詢被繼承人財產、辦理遺產管理人登
    記、通知債權人陳報債權、強制執行、處理被繼承人相關訴
    訟案件等管理遺產行為，聲請人處理上開事務及後續所需時
    間之久暫、耗費人力之程度及各債權人受償權利之保障等一
    切情狀，認聲請人任被繼承人遺產管理人之報酬金額，核定
    為100,000 元（含已代墊費用）為適當，爰酌定如主文第1
    項所示。
四、末按依法應由關係人（包括聲請人、相對人及其他利害關係
    人）負擔費用者，法院裁定命關係人負擔時，應一併確定其
    數額，非訟事件法第24條第1 項所明定。經核本件聲請事件
    ，應徵之程序費用為1,000 元，依非訟事件法第157 條規定
    ，應由遺產負擔，爰併予確定如主文第2 項所示，附此敘明
    。
五、依非訟事件法第157 條、第24條第1 項，裁定如主文。
六、如對本裁定抗告，須於裁定送達後10日之不變期間內，向本
    院提出抗告狀，並繳納抗告費新臺幣1,000 元。
中    華    民    國    99    年     5    月    12    日
                  家事法庭  司法事務官

司法院資訊處製作；財團法人民間司法改革基金會備份。
